【裁判字號】    97,上訴,1873
【裁判日期】    970909
【裁判案由】    偽造文書等
【裁判全文】
臺灣高等法院臺中分院刑事判決        97年度上訴字第1873號
上  訴  人  臺灣彰化地方法院檢察署檢察官
被      告  丙○○
                    巷50號
                    （現另案於臺灣雲林監獄執行中）
上列上訴人因被告偽造文書等（竊盜）案件，不服臺灣彰化地方
法院96年度訴字第2157號，中華民國97年6月12日第一審判決（
起訴案號：臺灣彰化地方法院檢察署96年度偵字第7221號），提
起上訴，本院判決如下：
    主  文
上訴駁回。
    理  由
一、公訴意旨略以：被告丙○○與姓名年籍不詳綽號「阿其」之
    成年男子，基於意圖為自己不法所有之犯意聯絡，於民國96
    年5月23日某時，在彰化縣彰化市○○里○○鄰○○路140巷3
    號，共同徒手竊取乙○○所有之臺北富邦商業銀行（下稱富
    邦商銀）具有簽帳卡功能之金融卡1張（卡號：0000-0000-0
    000- 0000）後，明知該金融卡係他人所有，仍於96年5月23
    日21時52分許，由被告駕駛車牌號碼0557-HT號自用小客車
    ，至彰化縣彰化市○○路292號「西門加油站」，持該金融
    卡委請不知情之加油員王弘昱試刷金融卡，以確定該金融卡
    是否有效及信用額度，經確認該金融卡有效且額度為新台幣
    （下同）2萬元後，旋與陳弘祥（未據起訴）基於詐得商品
    之為自己不法所有意圖及偽造文書之犯意聯絡，共同謀議冒
    用該金融卡刷卡消費，並推由陳弘祥冒名簽帳，2人乃一起
    前往臺中市○○區○○路152巷2號「櫻之戀卡拉OK」店內消
    費，以此詐術使盧國祥陷於錯誤，誤以為被告、陳弘祥為有
    權持卡人，因而提供並交付該店之酒類及食物等財物，消費
    金額共計2萬元，並持上開金融卡委請不知情之客人洪炳賢
    至櫃臺刷卡，再由該店負責人盧國祥持消費簽帳單（係2 聯
    非複寫式，僅商店存根聯上需簽名，持卡人存根聯則無庸簽
    名）給陳弘祥，陳弘祥乃在簽帳單上偽簽署名「林」字，表
    示有權持卡人承認有此交易行為之意思，作為有關權利義務
    之證明文書，並交付盧國祥而行使之，足以生損害於乙○○
    、盧國祥及富邦商銀對於客戶使用簽帳卡消費資料管理之正
    確性（被告行使偽造私文書及詐欺取財部分業據原審判處有
    期徒刑6月，如易科罰金，以新台幣1,000折算1日確定）。
    嗣於96年5月30日14時50分許，乙○○發覺上開金融卡失竊
    ，於同日15時5分許至銀行提款時發現遭盜刷，乃報警循線
    查獲。因認被告丙○○就前開竊盜部分，另涉刑法第320條
    第1項竊盜犯行等語。
二、按犯罪事實應依證據認定之，無證據不得認定犯罪事實；不
    能證明被告犯罪或其行為不罰者，應諭知無罪之判決，刑事
    訴訟法第154條第2項及第301條第1項分別定有明文；又按事
    實之認定，應憑證據，如未能發現相當證據，或證據不足以
    證明，自不能以推測或擬制之方法，以為裁判之基礎。又按
    認定不利於被告之事實，須依積極證據，茍積極證據不足為
    被告不利事實之認定時，即應為有利於被告之認定，更不必
    有何有利之證據；又認定犯罪事實所憑之證據，雖不以直接
    證據為限，間接證據亦包括在內；然而無論為直接證據或間
    接證據，其為訴訟上之證明，須於通常一般人均不致有所懷
    疑，而得以確信其為真實之程度者，始得據為有罪之認定；
    （最高法院30年上字第816號、40年臺上字第86號、76年臺
    上字第4986號判例參照）。
三、證據能力部分：
  (一)按「被告以外之人於審判外之言詞或書面陳述，除法律有規
    定者外，不得作為證據。」，刑事訴訟法第159條第1項定有
    明文；另按「被告以外之人於審判外之陳述，雖不符前4條
    之規定，而經當事人於審判程序同意作為證據，法院審酌該
    言詞陳述或書面陳述作成時之情況，認為適當者，亦得為證
    據。當事人、代理人或辯護人於法院調查證據時，知有第15
    9條第1項不得為證據之情形，而未於言詞辯論終結前聲明異
    議者，視為有前項之同意。」，同法第159條之5規定甚明。
    本件證人乙○○、王弘昱、洪炳賢、盧國祥於警詢之證述，
    固為傳聞證據，但因被告、公訴人於本院言詞辯論終結前，
    均未對於證據能力聲明異議，依刑事訴訟法第159條之5第2
    項規定，視為同意上開證據具備證據能力，本院認作為本案
    證據亦屬適當，上開證人乙○○、王弘昱、洪炳賢、盧國祥
    於警詢之證述，均具備證據能力。
  (二)按被告以外之人於偵查中向檢察官所為之陳述，除顯有不可
    信之情況者外，得為證據，刑事訴訟法第159條之1第2項定
    有明文。本件證人洪炳賢、盧國祥於檢察官偵訊時具結後所
    為之證述，依法須負偽證罪之刑責，則依此證人所為證述之
    外部環境或條件，並無顯有不可信之情況，且渠等均未曾提
    及檢察官在偵查時有不法取供之情形，被告亦未釋明上開供
    述有顯不可信之情況，另上開證人洪炳賢、盧國祥，均已於
    本院審理時到庭接受被告之詰問，依刑事訴訟法第159條之1
    第2項規定，上開證人於偵查中之證言自均具有證據能力。
四、本件公訴人認被告涉有上開犯行，係以證人乙○○、王弘昱
    、洪炳賢、盧國祥於警詢、偵查之證述，及富邦商銀出具之
    冒刷明細表、加油站監視器翻拍照片、車籍查詢資料、乙○
    ○之存摺交易明細影本、簽帳單等件為據。訊據被告堅決否
    認上開竊盜犯行，於原審辯稱：上開金融卡係「阿其」竊取
    之後交付的等語，於本院辯稱上開金融卡係陳弘祥及「阿其
    」打電話給伊說有信用卡，伊不知該金融卡係其等行竊所得
    的等語。
五、經查，上開金融卡係乙○○所有而失竊等情，業據證人即被
    害人乙○○於警詢證述明確，然證人乙○○之證述僅足證明
    其所有之上開金融卡失竊之事實，尚不足以證明係被告所竊
    取；又被告坦承持上開金融卡試刷等情，核與證人加油站之
    員工王弘昱於警詢之證述相符，並有富邦商銀出具之冒刷明
    細表、加油站監視器翻拍照片、車籍查詢資料、乙○○之存
    摺交易明細影本、簽帳單等件附卷可稽，此部分事實亦堪認
    定，被告既持上開金融卡到加油站試刷，以確認該卡是否有
    效及信用額度若干，固得合理質疑被告非持卡權利人，或交
    付上開金融卡予被告者應非有權利之持卡人，恐係以不法方
    式取得，否則何須試卡之舉，然亦僅足認定被告持有使用上
    開金融卡之事實，不足憑以推定被告係竊取之者；況被告持
    有上開金融卡之原因有很多可能，查其自警、偵訊及審理中
    一致辯稱係「阿其」交付委請試刷，及因而獲取報酬2, 000
    元乙節，衡情如係其個人或共同竊取該金融卡，自得持卡刷
    卡消費，實無代人試卡之必要，或因試卡而獲取報酬之可能
    。且查，證人陳弘祥於原審證述曾自96年2、3月起至同年5
    月間有租住在彰化縣彰化市○○里○○鄰○○路140巷3號乙○
    ○處，確有室友「阿其」此人，於95年4、5月僅租住一週，
    只知其住台南六甲，而被告是證人的朋友，去找證人而認識
    「阿其」，不知「阿其」本名、職業等，知道「阿其」當時
    拿金融卡給被告，「阿其」說是撿到的，「阿其」將金融卡
    交給被告在加油站試卡，被告有還卡給「阿其」，試完卡後
    來到台中中清路那裡一家卡拉OK店（指櫻之戀卡拉OK 店）
    ，被告在車上顧車，沒有進去那家卡拉OK店，當時是「阿其
    」拿卡給我去櫃台刷卡的，那張卡後面沒有名字，簽帳單是
    我簽名的，簽壹個「林」字，因為那卡不是我的，也不知是
    誰的，所以才這樣簽等語，核與證人洪炳賢於原審證稱：當
    時簽帳的是陳弘祥等語（見原審97年5月29日審理筆錄第10
    、11頁）相符，並有富邦商銀出具之冒刷明細表、乙○○之
    存摺交易明細影本、簽帳單影本附卷可佐，況原審經將上開
    簽帳單上簽名筆跡「林」字，與被告在台灣雲林監獄、台灣
    彰化看守所等監所內書寫之表格文件，送請內政部警政署刑
    事警察局鑑定其簽名字跡，該局以該簽帳單上簽名字跡特徵
    不顯，因認無法鑑定，有該局97年3月17日回函可按（見原
    審卷第87頁），其無法鑑定，亦無從作為有利或不利被告之
    認定。綜上各情以觀，被告所辯上情尚非全屬無憑，自難以
    被告持卡於加油站試卡，遽認上開金融卡係被告竊取所得。
    至於證人即該卡拉OK店之老闆盧國祥雖證稱係被告本人持卡
    簽帳消費，且已收到簽帳款云云，然其對於來店消費者眾，
    對於僅有一面之緣之顧客簽帳消費，難謂無誤認之可能，且
    對於已收取之消費款2萬元非無利害關係，衡情其所證較非
    可採，併予敘明。此外，查無其他積極證據足以證明被告確
    係以竊盜方法取得上開金融卡，揆諸上開判例意旨，仍不能
    以推測或擬制之方法，以為裁判之基礎，而應為有利於被告
    之認定，從而，公訴人所指之上開證明方法，尚不足為被告
    此部分有罪之積極證明，或說服本院形成被告有罪之心證。
    被告此部分之犯罪事實既屬不能證明，揆諸上開法條及判例
    之說明，自應諭知無罪之判決。原審以公訴人所舉之證據，
    尚不足以證明被告確有竊盜之犯行，而為被告無罪之判決，
    經核其認事用法及證據之取捨，並無違誤。
六、檢察官上訴意旨指稱：(一)徵諸實務上系爭金融卡之功能，除
    了可到自動提款機領取現金、從事金融轉帳交易外，尚有刷
    卡之功能，系爭卡片本身並無任何的交換價值，故竊取系爭
    金融卡者之目的應為盜刷金融卡及領款，否則竊盜行為人何
    需冒著為警追緝之風險而下手行竊，且竊取系爭金融卡者亦
    不可能將系爭金融卡交予他人盜刷，否則其竊盜金融卡之目
    的即難以達成，何須下手行竊？是原審法院認定該金融卡應
    係他人交付被告盜刷云云，顯然違背論理法則、經驗法則。
    (二)年籍不詳、綽號「阿其」之成年人，確曾居住在被害人乙
    ○○所有位於彰化市○○里○○路140巷3號房屋等情，業據
    證人乙○○、陳弘祥於準備程序、審理中證據明確，且系爭
    金融卡係「阿其」在陳弘祥上址租屋處交給被告，被告立即
    會同「阿其」、陳弘祥等3人，於96年5月23日下午9時52分
    許，駕駛車牌號碼0557-HT號自用小客車，至彰化縣彰化市
    ○○路292號「西門加油站」，並持該金融卡委請不知情之
    加油站員工王弘昱試刷金融卡，以確定該金融卡是否有效及
    信用額度，確定了額度後，被告、「阿其」及陳弘祥等3人
    馬上到「櫻之戀卡拉OK」刷卡換現金，被告分到了新臺幣
    2,000元等情，亦據被告於偵查、審理中供述屬實，則被告
    、「阿其」及陳弘祥等3人於竊得系爭金融卡後，火速至加
    油站測試金融卡之額度，並到「櫻之戀卡拉OK」刷卡換現金
    之舉措，時間短暫，苟非渠等3人共同行竊系爭金融卡，被
    告、證人陳弘祥及「阿其」等3人斷無於短短2小時之時間內
    ，完成試刷、盜刷等避免遭被害人掛失止付系爭金融卡之行
    為，準此，被告、證人陳弘祥及「阿其」等3人就竊取系爭
    金融卡一節，應有犯意之聯絡及行為之分擔。從而原審法院
    僅認定被告係以「不正方式取得」云云，有認定事實違背證
    據法則之違誤，而指摘原判決關於竊盜部分不當等語。惟查
    ：檢察官前揭上訴意旨所指各節，仍屬推測擬制之詞，檢察
    官亦未提出新事證供本院查證被告確有起訴所指之竊盜犯行
    ，仍無法達到令通常一般之人均不致於有所懷疑而得確信被
    告觸犯本件竊盜罪之程度，本院亦查無其他積極證據，足認
    為被告竊盜部分有罪之確信，自應維持原判決。檢察官之上
    訴為無理由，應予駁回。
據上論斷，應依刑事訴訟法第368條，判決如主文。
本案經檢察官甲○○到庭執行職務。
中    華    民    國    97    年    9     月    9     日
            刑事第七庭    審判長法  官  林  榮  龍
                                法  官  江  錫  麟
                                法  官  張  惠  立
上列正本證明與原本無異。
不得上訴。
                                書記官  陳  慈  傳
中    華    民    國    97    年    9     月    9    日


司法院資訊處製作；財團法人民間司法改革基金會備份。
